臺灣臺中地方法院民事判決　九十三年度重訴字第三七一號
　　原　　　告　三商美邦人壽保險股份有限公司
　　法定代理人　丙○○
　　訴訟代理人　朱坤棋律師
　　被　　　告　乙○○
右當事人間請求損害賠償事件，經本院刑事庭移送前來（九十三年度附民字第二七五
號），並於中華民國九十三年十二月二日言詞辯論終結，本院判決如下：
    主      文
被告應給付原告新台幣壹佰參拾萬貳仟壹佰伍拾元，及自民國九十三年六月十二日起
至清償日止按年息百分之五計算之利息。
原告其餘之訴駁回。
訴訟費用由被告負擔五分之一，餘由原告負擔。
本判決原告勝訴部分得假執行。
原告其餘假執行之聲請駁回。
    事實及理由
壹、兩造爭執要旨：
一、原告起訴主張：被告原任職於原告總公司擔任保險業務員，民國八十六年間因違
    反保險業務管理規則遭革職，詎被告竟冒用原告公司保險業務員之名義對外招攬
    保險業務騙取保險費，對內則以其弟甲○○名義任職於原告公司申報業務並領取
    佣金，而連續自八十六年九月間起向訴外人朱明通及其家屬招攬保險並收取保險
    費，致其等陷於錯誤而同意投保及交付保險費予被告，至九十年間止被告以上開
    不法方式收取未繳入原告公司之保險費計新台幣（下同）一百零一萬七千九百八
    十元；另訴外人陳華芳及其女潘霓係被告任職期間所召攬之保戶，被告遭革職後
    仍繼續向其等收取續期保險費，致其等陷於錯誤繼續交付五十四萬四千一百三十
    二元保險費予被告，但被告均未將該收取之保險費繳入原告公司，被告應負侵權
    行為損害賠償之責。而原告所得請求賠償之項目如下：(1)財產上損害賠償部分：
    原告就被告前揭無權代理行為事後予以承認，被告就上開收取未繳至原告公司之
    保險費自應賠償，嗣經兩造就陳華芳部分協議由被告賠償原告三十萬九千二百六
    十元，但被告僅給付二萬五千元，原告尚得請求被告賠償之財產上損害賠償額為
    一百三十萬二千一百五十元；(2)非財產上損害賠償部分：原告乃國內知名之保險
    業者，其業務發展首重獲民眾之信賴，被告長期以前揭不法行為欺蒙保戶，嚴重
    損害原告信譽名聲，應得請求被告賠償五百萬元非財產上損害，為此爰依侵權行
    為之法則提起本訴等語。並聲明：(1)被告應給付原告六百三十萬二千一百五十元
    ，及自起訴狀繕本送達翌日即九十三年六月十二日起至清償日止，按年息百分之
    五計算之利息；(2)願供擔保，請准宣告假執行。
二、被告對於財產上損害賠償部分之請求，逕為訴訟標的之認諾。對於非財產上損害
    賠償部分之請求，則辯稱：不同意原告請求非財產上之損害等語，並聲明：駁回
    原告之訴。
貳、得心證之理由：
一、財產上損害賠償部分：
（一）當事人於言詞辯論時為訴訟標的之捨棄或認諾者，應本於其捨棄或認諾為該當
      事人敗訴之判決，民事訴訟法第三百八十四條定有明文。被告就原告財產上損
      害賠償部分之請求，於本院九十三年十二月二日行言詞辯論時，逕為訴訟標的
      之認諾，依上開法條，自應本於認諾為其敗訴之判決。
（二）本判決關於財產上損害賠償部分，係本於被告認諾所為之判決，依民事訴訟法
      第三百八十九條第一項第一款規定，應依職權宣告假執行。
二、非財產上損害賠償部分：
（一）公司係依法組織之法人，其名譽遭受損害，無精神上痛苦之可言，自無依民法
      第一百九十五條第一項規定請求精神慰藉金之餘地（最高法院六十二年台上字
      第二八０六號判例參照）。
（二）原告縱因被告之前揭不法行為損及其信譽名聲，但原告既係依法組織成立之法
      人，尚無精神上痛苦可言，是揆諸前揭判例意旨，原告自無請求被告賠償非財
      產上損害之餘地，原告該部分之請求，自無理由，應予駁回。
（三）原告非財產上損害賠償部分既經駁回，其假執行之聲請亦失所附麗，應併駁回
      之。
三、本件事證已臻明確，兩造其餘攻擊防禦及證據調查，均與本案之判斷不生影響，
    自勿庸一一審酌論列，併此敘明。
據上論結，本件原告之訴為一部有理由，一部無理由，依民事訴訟法第七十九條、第
三百八十九條第一項第一款，判決如主文。
中　　　華　　　民　　　國　　九十三　　年　　　十二    月　二十三      日
                                        臺灣臺中地方法院民事第二庭
~B法　　　官
右為正本係照原本作成。
如不服本判決，應於判決送達後二十日內，向本院提出上訴狀。
中　　　華　　　民　　　國　　      　　年　　　  　　　月　　　    　　日
~B法院書記官
